臺灣高等法院刑事判決　　　　　　　　 　96年度軍上字第8號
上　訴　人
即　被　告　甲○○(原名李潤明.
上列上訴人因共同傷害致死案件，不服國防部高等軍事法院95年
度上更一字第10號，中華民國95年11月23日第二審判決（起訴案
號：國防部北部地方軍事法院檢察署94年度訴字第130 號），提
起上訴，本院判決如下
    主  文
上訴駁回。
    理  由
一、按當事人不服高等軍事法院宣告有期徒刑之上訴判決而提起
    上訴者，得以判決違背法令為由，向高等法院提起上訴，軍
    事審判法第181條第5項定有明文。又按第三審法院認為上訴
    無理由者，應以判決駁回之，刑事訴訟法第396 條定有明文
    。
二、本件上訴人（即被告）甲○○上訴意旨略謂：（一）被告與
    被害人簡仕青互為認識且感情良好，並無仇怨，被告與被害
    人發生扭打，在場之何少文、鄭博文、鄭程瑋、鄭啟帆、陳
    健男、戴志螢、及劉怡利等人均證稱並無聽聞被告有「給我
    打死！」之言詞，是有無致簡仕青於死之意思尚難認定。（
    二）依鄭博文、鄭程瑋之供述，認被告甲○○未要求鄭博文
    、何少文攜帶銼刀、蝴蝶刀至現場。又鄭博文及何少文參與
    圍毆被害人簡仕青之過程中混亂且短暫，並未與被告甲○○
    有任何交談及會商，而難認定被告事前或事中與鄭、何二人
    有傷害簡仕青致死之犯意聯絡。證人鄭啟帆之證詞: 「甲○
    ○」扯著他們不要打了，還罵他們為什麼拿刀器．．．，簡
    員喊救我，甲○○上前扶簡員，並以指責的口氣說不要拿刀
    子．．．，甲○○在現場時有罵博貓和何少文為什麼要拿刀
    器，甲○○並有扯他們; 最後是甲○○說不要打了，簡仕青
    被刺之前他就喊不要打了，但大家還是沒有停手，簡仕青被
    刺後，他有罵博貓和何少文為什麼要拿刀器」、陳建男之證
    述: 「．．．簡員喊救我，甲○○則上前扶他，並叫大家不
    要打了，我正要拿安全帽打簡員時，被甲○○擋掉了，甲○
    ○並說不要拿刀子，．．．」、鄭博文之證稱: 「當時我沒
    注意甲○○是否叫我們不要拿刀子，但案發第二天我們聚在
    一起，甲○○有責備我們當時為什麼要拿刀子」，戴志螢之
    證述: 「．．．甲○○叫他不要拿傢伙，同時有人拿安全帽
    要打簡仕青，亦被甲○○制止，但仍被打倒。簡員是被其他
    人圍著打，隨即看到甲○○制止並叫不要拿傢伙」。在一團
    混亂毆打情形下，難認定被告拉制被害人簡仕青是為了讓鄭
    、何二人刺殺。又依劉怡利、何少文之證言，實難認定甲○
    ○有傷害致死犯意聯絡、對致死結果有預見！（三）對被告
    甲○○施以測謊，有該局92年3月10日調科00000000000號測
    謊報告書可稽，是被告於鄭博文及何少文持刀刺殺被害人時
    ，並不知情，可採為本件審酌之證據。綜上所述，鄭、何刺
    殺被害人簡仕青之行為，已超越被告原傷害犯意聯絡範圍。
    原審判決理由對於辯護意旨狀所提對被告有利之論述及證據
    ，既不採納亦未說明不採納之理由，顯係軍事審判法第197
    條第1項第15 款所禁止。（四）原審判決就被害人因傷害所
    受之傷勢未於判決中有何審認，顯有理由不載之違誤，原審
    判決所述僅在表明被害人所受致命之刺傷勢如何，與被告徒
    手傷害結果無涉，原審判決未就被害人受被告傷害結果如何
    為審認，逕認成立刑法第277條第2項，難謂無理由不備之違
    誤云云。
三、本院查：(一)本件原判決係認被告甲○○共同傷害人之身體
    因而致人於死，是原判決認定被告主觀上乃係基於傷害故意
    ，揆諸上訴意旨指述被告並無致被害人於死之意思，顯係主
    張被告主觀上非屬殺人故意，此核與原判決之認定無違，是
    上訴意旨並未具體指陳原判決對被告犯行之主觀上認定有何
    違背法令之處。（二）證據之取捨與其證明力之判斷以及事
    實有無之認定，屬事實審法院之職權，苟其取捨證據與判斷
    證明並不違背經驗法則及論理法則，即不容任意指為違背法
    令，而執為第三審之上訴理由。查原判決援引葉文傑證稱:
    「甲○○與簡仕青發生推打，我在中間勸架，後來李潤明(
    即甲○○)之朋友剛好騎車經過，李潤明 (即甲○○)就叫他
    們去叫人來，後來就有一票人開一部喜美的車過來」、「那
    些人來了後，李潤明 (即甲○○)就叫他們打」，(詳見臺灣
    新竹地方法院檢察署偵查卷第38頁，國防部北部地方軍事法
    院桃園分院檢察署偵1 卷第116頁、偵2卷第17頁、第18頁、
    第44頁反面、第45頁，國防部北部地方軍事法院桃園分院審
    理卷第77頁反面)；證人劉怡利於原審時並結證稱: 「 在何
    少文和鄭博文刺殺簡仕青時，甲○○也圍在旁邊，並有要進
    到人群中毆打簡仕青之行為，他並未有制止鄭、何二人 (
    指鄭博文、何少文) 不要刺殺簡仕青。」等證言，認定被告
    與其他共犯有犯意聯絡，原判決既已詳細調查證據，並為證
    據取捨，自足憑論斷被告犯罪事實，縱上訴意旨爭執被告事
    前未與其他共犯有犯意聯絡，惟94年台上字第5480號判例意
    旨：「共同正犯之意思聯絡，不限於事前有所協議，於行為
    當時，基於相互之認識，以共同犯罪之意思參與者，亦無礙
    於共同正犯之成立。且共同正犯中之一人所引起之加重結果
    ，其他正犯於客觀上能預見時即應就該加重結果共同負責，
    不以正犯間主觀上對於加重結果之發生有犯意聯絡為必要。
    」。上訴意旨雖執被告事前未與其他共犯有具體犯意聯絡，
    惟就被告行為當時與其他共犯間，對於毆打被害人身體有相
    互認識，仍無礙於被告共同正犯之成立，是上訴意旨所執，
    並無判決不載理由之情。至上訴意旨另辯稱被告無致被害人
    於死之預見，惟刑法上之加重結果犯，以行為人對於加重結
    果之發生有預見之可能為已足，所謂能預見乃指客觀情形而
    言，與主觀上有無預見之情形不同，若主觀上有預見，而結
    果之發生又不違背其本意時，則屬故意範圍；而客觀能預見
    ，乃指一般人之知識經驗可得預見其發生結果為已足，並不
    以主觀上經人明告為限（最高法院47年度台上字第920 號判
    例、81年度台上字第4076號判決參照），綜觀被告與其他共
    犯圍毆被害人之環境、過程及毆打被害人所持之刀械（長約
    20公分之銼刀與蝴蝶刀）情狀以觀，實屬一般人在客觀上即
    有預見致被害人於死之可能。查原判決理由欄參一（二）載
    證人劉怡利於原審時證稱: 「在何少文和鄭博文刺殺簡仕青
    時，甲○○也圍在旁邊，並有要進到人群中毆打簡仕青之行
    為，他並未有制止鄭、何二人 (指鄭博文、何少文) 不要刺
    殺簡仕青，依我在現場經歷和目睹，加上當時距離和光線，
    甲○○應知道鄭、何二人 (指鄭博文、何少文) 有拿兇器」
    等語 (國防部北部地方軍事法院桃園分院審理卷第66頁反面
    及第67頁)；戴志螢於偵審中到庭證稱: 「 ( 當時你們是否
    均知道簡仕青已被刺? 甲○○是否知道? ) 知道，甲○○也
    知道，因簡仕青被打到我的車頭正前方呈半蹲狀態，我聽葉
    文傑大叫一聲，我轉頭過去看，因為葉文傑叫很大聲，甲○
    ○也轉頭過去看」、「甲○○抓著簡員頭髮，並說「再屌啊
    」才鬆手，鄭程瑋說「押走」，他們即押著簡員 (指簡仕青
    ) 繞過簡員的車子上甲○○的車」、「我還請求甲○○不要
    押走簡仕青」，甲○○答稱: 「不關你的事，走開」等語 (
    國防部北部地方軍事法院桃園分院審理卷第65頁及反面，國
    防部北部地方軍事法院桃園分院檢察署偵2 卷第81頁反面至
    第82頁，原審上訴卷第77頁至第78頁反面 )，原判決已就對
    於被告有利不利之證言詳為審酌取捨，再觀原判決理由欄參
    一（三）載述：「縱被告於被害人簡仕青被刺傷後，曾阻止
    其他共犯再繼續毆打被害人，或在簡仕青傷重求救時，有對
    其施以人工呼吸，並叫鄭程璋電請救護車前來將簡仕青送醫
    等情，然此均不影響被告共同傷害致死犯行之認定；被告與
    其選任辯護人辯稱被害人之死亡結果，非被告所能預見，且
    不知共犯鄭博文、何少文帶有兇器，與共犯鄭博文、何少文
    無傷害致死之犯意聯絡等情，均屬事後卸責之詞，不足以採
    信。」等語，顯見原判決理由欄已述明不採有利於被告之證
    詞原因，經核原判決並無判決理由對於被告有利之陳述或辯
    護意旨不予採納而未經記載之判決違背法令情形，其憑上揭
    證言，論斷被告有與其他共犯為傷害之犯意聯絡，客觀上有
    預見致被害人於死之可能性，縱理由說明稍嫌簡略，惟不足
    以影響全案情節與判決本旨，非屬判決理由不備之違法。（
    三）上訴意旨指稱原判決未將法務部調查局92年3 月10日調
    科00000000000 號測謊報告書內容採為證據而有不當。然查
    測謊鑑定報告書須形式上已符合測謊基本程式要件，即包括
    ：(1)經受測人同意配合，並已告知得拒絕受測，以減輕受測
    者不必要之壓力。(2)測謊員須經良好之專業訓練與相當之經
    驗。(3)測謊儀器品質良好且運作正常。(4)受測人身心及意識
    狀態正常。(5)測謊環境良好，無不當之外力干擾等要件，始
    具有證據能力。是一般未具備前揭要件之測謊報告書僅供法
    院審酌作為心證之依據。揆諸上訴意旨指述被告之「何少文
    刺殺簡仕青時未在一旁」、「未見何少文、鄭博文持刀」供
    述通過測謊，可採為本件審酌之證據。惟查，證據之取捨實
    屬法院之職權，既原判決已於理由欄參一（四）說明：被告
    恐懼、不安等心理波動現象，運用測謊儀器將受測者之上開
    情緒波動情形加以紀錄，用以判別受測者所供述之真實性，
    倘受測者愈想壓抑其謊言產生之情緒，在測謊儀器上會愈產
    生明顯之情緒波動，但測謊檢查之受測者亦可能因人格特性
    或對於測謊所提出之問題無法真正瞭解或時間久遠，致測謊
    結果並非全然真實正確，而仍應調查其他之證據，依經驗法
    則及論理法則而為判斷，故測謊結果僅得供審判上之參酌。
    本案被告接受上開測謊鑑定之時間 (92年3月7日) 距案發時
    間 (89年3月26日)已相隔近3 年之久，被告對測謊問題之情
    緒反應是否仍清晰明確，已堪質疑；且所測問題與被告構成
    共同傷害致死之犯行，並無直接明確之關聯，又與前開證人
    等所述之事實不相符，尚不得遽為被告有利之證據，是選任
    辯護人對此所辯，委無可採等語。已足認原判決載述，並未
    有不採納有利於被告陳述或辯護意旨而未經記載情形。（五
    ）上訴意旨又稱原判決並未論述被告毆打被害人身體所致之
    傷害結果；惟查，傷害行為致生重結果為加重結果犯，此類
    型是綜合故意犯與過失犯，即基本行為故意，對加重結果的
    發生有過失，而基本行為未遂，僅須有加重結果發生，亦可
    論以加重結果犯，此有最高法院32年台上1206號判例可參。
    是本件原判決將被告與其他共犯論以傷害致死罪之加重結果
    犯，而被害人既有死亡結果，縱被告未有致被害人成傷之行
    為，亦不礙加重結果犯之成立，雖原判決理由說明稍嫌簡略
    ，惟不足以影響全案情節與判決本旨，非屬判決不備理由。
    綜上所述，本院逐一審酌上訴意旨所指，核無原判決有違背
    法令事由，與軍事審判法第197 條第14、15款所定之上訴三
    審理由規定未合，難認本件被告上訴有理由，應予駁回。
四、據上論斷，依軍事審判法第206條第1項但書、刑事訴訟法第
    396 條第1 項，判決如主文。
中　　華　　民　　國　　96　　年　　2　　月　　12　　日
　　　　　　　　　刑事第八庭審判長法　官   鄭文肅
　　　　　　　　　　　　　　      法　官   江國華
　　　　　　　 　 　　　　　　　　法　官   陳貽男
以上正本證明與原本無異。
不得上訴。
                                  書記官   王泰元
中　　華　　民　　國　　96　　年　　2 　　月　　13　　日
